臺灣嘉義地方法院民事判決　　　　　　　96年度重訴字第67號
原　　　告　己○○○
　　　　　　乙○○
　　　　　　戊○○
　　　　　　丙○○
　　　　　　丁○○
前列五人共同
訴訟代理人　楊漢東律師
複 代理 人　楊勝夫律師
被　　　告　甲○○
上列被告因過失致死案件，經原告提起刑事附帶民事訴訟請求侵
權行為損害賠償，經本院刑事庭裁定移送前來，本院於民國96年
10月9日言詞辯論終結，判決如下：
    主  文
被告應給付原告己○○○新台幣貳拾陸萬玖仟參佰壹拾元，給付
原告乙○○、戊○○、丙○○、丁○○各新台幣伍萬元，及均自
民國九十六年五月五日起至清償日止，按週年利率百分之五計算
之利息。
原告其餘之訴均駁回。
訴訟費用由被告負擔百分之七，其餘由原告負擔。
本判決原告勝訴部分，得假執行；但被告如以新台幣貳拾陸萬玖
仟參佰壹拾元為原告己○○○，以新台幣伍萬元分別為各該原告
乙○○、戊○○、丙○○、丁○○供擔保後，各得免為假執行。
原告其餘假執行之聲請駁回。
    事實及理由
壹、程序部分：
  　按訴狀送達後，原告不得將原訴變更或追加他訴。但減縮應
    受判決事項之聲明者，不在此限，民事訴訟法第255條第1項
    第3款定有明文。本件原告原起訴請求：被告應給付原告己○○○新台幣（下同）259萬7,155元，給付原告乙○○、戊○○、丙○○及丁○○每人各100萬元及自起訴狀繕本送達
    翌日起至清償日止，依週年利率百分之五計算之利息。嗣於
    民國96年10月9日減縮請求被告應給付原告己○○○157萬71
    元，給付原告乙○○、戊○○、丙○○及丁○○每人各100
    萬元及自起訴狀繕本送達翌日起至清償日止，依週年利率百
    分之五計算之利息，核屬減縮應受判決事項之聲明，依前揭
    條文規定，應予准許。
貳、實體部分：
一、原告起訴主張：
（一）緣原告己○○○之丈夫，及其他原告乙○○、戊○○、丙○○、丁○○等人之父親黃大松，於民國94年10月15日12
      時10分許騎機車在水上鄉○○○○○路由西往東方向行進，
      遭被告駕駛車牌號碼為7463-HX自用小客車自後追撞不幸
      傷重身亡。被告在案發後，最初否認有撞到被害人，後來
      辯稱是被害人自己騎機車不慎撞道路旁護欄才彈回車道擦
      撞被告之自小客車，經鑑定結果證明肇事路旁護欄並無被
      害人機車擦撞之痕跡，被告始願認罪，並以自己家貧又腿
      傷為由，表示無法負賠償責任云云。被告顯然狡猾且以各
      種不實理由推卸責任。案發當時被告很有可能酒後開車，
      否則被告怎會撞到被害人卻供稱發生前完全未看到被害人
      之車在路上？但警方卻未對被告進行酒側，且若非在場目
      擊證人（順隆輪胎行老闆）羅瑞隆出來查看並阻止被告離
      去，被告當時有意右轉後駕車逃逸，足以顯示被告之惡性
      重大且犯後態度不佳。
（二）茲就被告應賠償原告之明細，臚列如下：
　  1.扶養費部分：
 　　 按夫妻間互負扶養義務，且直系血親間亦互負扶養義務，
      故原告己○○○之扶養義務人為其配偶黃大松及其子女即
      原告乙○○、戊○○、丙○○及丁○○等共五人，故黃大
      松應負擔原告己○○○扶養費五分之一。今因被告之侵權
      行為，致黃大松死亡，被害人黃大松死亡時年齡80歲，對
      照內政部統計94年台灣地區簡易生命表，黃大松平均餘命
      應為8.28年。依內政部所公佈94年嘉義縣平均每戶家庭收
      支計算得出，原告己○○○所受之扶養費用損失為25萬6,
      771元（1,283,855÷5=256,771）。
  　2.喪葬費用部分：
      原告己○○○支出31萬3,300元。
    3.精神損失部分：
      被告過失致被害人黃大松死亡，原告己○○○為黃大松之
      配偶，其他被告為黃大松之子女，原告頓失親人，精神所
      受痛苦至鉅，被告應賠償原告每人精神慰撫金100萬元。
（三）原告己○○○得向被告請求之金額共為157萬71元（256,
      771+313,300+1,000,000=1,570,071），被告應賠償原告
      乙○○、戊○○、丙○○、丁○○每人各100萬元，因之
      聲明：1.被告應給付原告己○○○157萬71元，給付原告
      乙○○、戊○○、丙○○、丁○○每人各100萬元及自起
      訴狀繕本送達翌日起至清償日止，依週年利率百分之五計
      算之利息。2.原告願供擔保請准予宣告假執行。
二、被告則以：對原告主張殯葬費用31萬3,300元及被告為本件
    事故肇事主因，被害人黃大松為肇事次因無意見。並聲明：
    駁回原告之訴，以及願供擔保免為假執行。
三、原告主張被告於94年10月15日中午，駕駛車牌號碼7463－Ｈ
    Ｘ號自用小客車，沿嘉義縣水上鄉○○○○○路，由西往東方
    向行進，於同日12時10分許途經該公路23.5公里之無號誌交
    岔路口處，欲右轉彎時，本應注意汽車行駛至無號誌之交岔
    路口，轉彎車應暫停讓直行車先行，亦應注意前方人車狀況
    ，並隨時採取必要之安全措施，以避免危險之發生，且當時
    天候晴、日間自然光線、柏油路面、路面乾燥、無缺陷、無
    障礙物、視距良好，並無不能注意情事，竟疏未注意及此，
    適有被害人黃大松騎乘車牌號碼ＫＢ5－882號重型機車，沿
    上開公路，由同向直行駛，被告竟未暫停讓同向、直行之被
    害人黃大松所騎乘之前揭機車先行，即貿然右轉彎，致其所
    駕駛之自小客車右前車門撞及被害人黃大松所騎乘之機車車
    頭，被害人黃大松因而人車倒地，受有雙側創傷性氣胸血胸
    ，左手前臂開放性骨折，經緊急送醫救治，於94年10月15
    日16時20分許，仍因傷重不治而死亡之事實，業經本院刑事
    庭判處被告有期徒刑7月，據本院調閱96年度交易字第7號刑
    事卷宗，經核屬實，堪認原告主張之前揭事實為真實。
四、按不法侵害他人致死者，對於支出殯葬費之人，亦應負損害
    賠償責任。不法侵害他人致死者，被害人之父、母、子、女
    及配偶，雖非財產上之損害，亦得請求賠償相當之金額，民
    法第192條第1項、第194條定有明文。本件被告於前揭時、
    地過失致被害人黃大松死亡之事實，已如前述，而原告分別
    為黃大松之配偶及子女，揆諸上開規定，原告請求被告負損
    害賠償責任，自屬有據。茲就原告之請求，分述如下：
（一）有關原告己○○○扶養費部分：查原告己○○○主張其為
      被害人黃大松之妻，受有扶養費之損害25萬6,771元云云
      。惟按夫妻互負扶養之義務，其負扶養義務之順序與直系
      血親卑親屬同，其受扶養權利之順序與直系血親尊親屬同
      ，而受扶養權利者為直系血親尊親屬時，其受扶養權利不
      以無謀生能力為必要；又負扶養義務者有數人而其親等同
      一時應各依其經濟能力，分擔義務，民法第1116條之1、
      第1117條第2項、第1115條第3項分別定有明文。夫妻互負
      扶養之順序，既與直系血親尊親屬同，即不以無謀生能力
      為必要，然仍應受「不能維持生活」之限制（最高法院62
      年10月16日62年度第2次民庭庭推總會決議意旨參照）。
      茲查原告己○○○名下有不動產（房屋、土地共12筆）及
      8筆投資，財產總額合計達1,644萬1,611元，有原告己○○○之稅務電子閘門財產所得調件明細表附卷可稽（見本
      院卷第13~18頁）。衡情原告己○○○應已能以自己財產
      維持生活，依上說明，應無受扶養之權利，原告己○○○
      請求被告應賠償原告己○○○受有扶養費之損害25萬6,77
      1元，並無理由，應予駁回。
（二）原告己○○○支出31萬3,300元喪葬費用部分：被告就此
      表示無意見，原告己○○○該部請求應予准許。
（三）精神慰撫金部分：查被害人黃大松遭此車禍死亡，原告己○○○為其配偶，其餘原告為其子女，精神確受極大痛若
      ，其請求被告賠償非財產上損害，自非無據。原告己○○○名下不動產共12筆、投資8筆，合計達1,644萬1,611 元
      ；原告乙○○名下不動產8筆、汽車1輛、投資2筆，合計
      達217萬1,288元；原告戊○○名下不動產8筆、汽車1輛、
      投資13筆，合計達286萬6,510元；原告丙○○名下不動產
      9筆、投資7筆，合計達751萬8,218元；原告丁○○94年所
      得114萬9,567元，名下汽車1輛；被告94年所得19萬3000
      元，名下汽車1輛，有稅務電子閘門財產所得調件明細表
      在卷可證（見本院卷第11~47頁）。本院斟酌兩造之身分
      、地位、經濟能力、原告精神上所受痛苦等一切情狀，認
      原告請求非財產上損害之賠償各50萬元尚屬適當。
（四）綜上，原告所受損害計原告己○○○81萬3,300元（喪葬
      費31萬3,300元＋慰撫金50萬元），其餘原告各50萬元（
      慰撫金50萬元）。
五、按損害之發生或擴大，被害人與有過失者，法院得減輕賠償
    金額，或免除之，民法第217條第1項定有明文。查被害人黃
    大松騎乘機車於無號誌之交岔路口，疏未減速慢行，對車禍
    之發生亦有過失，再參酌本件經臺灣省嘉雲區車輛行車事故
    鑑定委員會鑑定，鑑定意見認被告駕駛自用小客車，行經無
    號誌交岔路口，右轉彎未暫停讓直行車先行，為肇事主因，
    黃大松駕駛重機車，行經無號誌交岔路口，未減速慢行，為
    肇事次因，經送臺灣省車輛行車事故覆議鑑定委員會覆議，
    亦持相同鑑定結果，有鑑定意見書及覆議意見書附於本院96
    年度交易字第7號刑事卷可按，是被害人黃大松就本件車禍
    之發生，亦與有過失。本院審酌被告駕駛自用小客車，行經
    無號誌交岔路口，右轉彎未暫停讓直行車先行，為肇事主因
    ，黃大松行經無號誌交岔路口，未減速慢行，為肇事次因，
    認被告就系爭事故應負之過失責任為百分之七十，被害人黃
    大松則應負百分之三十之責任。被告應賠償原告之金額，依
    上開比例折算後，應減輕為原告己○○○56萬9,310元（81
    萬3,300元×70%），其餘原告各35萬元（50萬元×70%）。
六、末按，保險人依強制汽車責任保險法規定給付之保險金，視
    為加害人或被保險人損害賠償金額之一部分；加害人或被保
    險人受賠償請求時，得扣除之，強制汽車責任保險法第32條
    著有明文。查原告於本件損害發生後，業已受領本件車禍事
    故之強制汽車責任保險金共150萬元，該等金額為原告平均
    分配之事實，為兩造所不爭，揆諸前開說明，原告所受領之
    金額應自上開賠償金額中扣除，扣除後被告應賠償原告己○○○26萬9,310元，其餘原告各5萬元，超過上開應准許部分
    ，應予駁回。
七、綜上所述，原告本於侵權行為之法律關係，請求被告給付原
    告己○○○26萬9,310元，給付原告乙○○、戊○○、丙○○、丁○○各5萬元，及均自起訴狀送達翌日即96年5月5日
    起至清償日止，按週年利率百分之五計算之利息，即無不合
    ，應予准許。逾此部分之請求則無理由，應予駁回。
八、本判決原告勝訴部分未逾50萬元，依民事訴訟法第389條第1
    項第5款規定，應依職權宣告假執行，原告就此部分聲請本
    院宣告假執行，僅係促使本院職權之行使。被告免為假執行
    之聲請，核無不合，爰酌定相當之擔保金額准許之；至於原
    告敗訴部分，其假執行之聲請失所附麗，應予駁回。
九、本件事證已臻明確，兩造其餘攻擊、防禦方法及所提證據，
    核與本判決結論無影響，爰不逐一論列，併此敘明。
十、據上論結，本件原告之訴為一部有理由，一部無理由，依民
    事訴訟法第79條、第389條第1項第5款、第392條第2項，判
    決如主文。
中　　華　　民　　國　　96　　年　　10　　月　　23　　日
                  民事第一庭法　官　吳芝瑛
如對本判決上訴須於判決送達後20日內向本院提出上訴狀。
以上正本證明與原本無異。
中　　華　　民　　國　　96　　年　　10　　月　　23　　日
                            書記官　馮澤文
